臺灣臺中地方法院民事判決
110年度訴字第1738號
原      告  林武賢  


被      告  洪義峰  


訴訟代理人  薛逢逸律師

上列當事人間請求清償債務事件，本院於民國111年1月10日言詞
辯論終結，判決如下： 
    主    文
一、被告應給付原告新臺幣110萬元，及自民國105年6月18日起
    至清償日止，按年息百分之5計算之利息。
二、原告其餘之訴駁回。　　
三、訴訟費用由被告負擔。 
四、本判決第一項於原告以新臺幣36萬元為被告供擔保後，得假
    執行；但如被告以新臺幣110萬元，為原告預供擔保後，得
    免為假執行。
五、原告其餘假執行之聲請駁回。　　
    事實及理由
壹、原告起訴主張：
一、被告於民國96年5月間持票面金額新臺幣(下同)110萬元之支
    票(票據號碼：SDA0000000號，下稱系爭支票)為擔保向原告
    借款，約定清償日期為96年6月29日。原告並依被告指示於9
    6年6月20日各匯款59萬2630元(自60萬元借款先行扣除利息)
    及50萬元(下統稱系爭借款)至被告指定之訴外人畢度亞國際
    有限公司(下稱畢度亞公司)帳戶。詎系爭支票嗣遭退票，被
    告迄未還款，爰依民法第478條規定提起本訴等語。
二、聲明：
(一)被告應給付原告110萬元，及自96年6月29日起至清償日止，
    依年息百分之5計算之利息。
(二)願供擔保，請准宣告假執行。　　
貳、被告之答辯：
一、被告係畢度亞公司之實際負責人。被告係因畢度亞公司為參
    與工程標案而需資金，遂持發票人為畢度亞公司之系爭支票
    向原告借款週轉，本件借貸關係存在於畢度亞公司與原告間
    ，要與被告無涉。又原告起訴主張之利息起算日係96年6月2
    9日，惟原告自系爭支票退票後迄至提起本訴前均未向被告
    請求還款，依民法第126條規定，原告請求系爭借款逾5年之
    利息部分業已消滅時效等語。
二、聲明：
(一)原告之訴及假執行之聲請均駁回。
(二)如受不利判決，請准供擔保免為假執行
參、本院之判斷：  
一、查原告主張之事實，業據其提出與所述情節相符之系爭支票
    、退票理由單、臺灣臺中地方檢察署(下稱臺中地檢署)97年
    度偵字第8596號、98年度偵續字第94號不起訴處分書等件影
    本為證(見本院卷第15-21、75-81頁)，被告對受領系爭借款
    亦不爭執（見本院卷第91頁），堪認原告主張曾於96年6月
    間給付被告系爭借款乙節為真。
二、按稱消費借貸者，謂當事人一方移轉金錢或其他代替物之所
    有權於他方，而約定他方以種類、品質、數量相同之物返還
    之契約；借用人應於約定期限內，返還與借用物種類、品質
    、數量相同之物，民法第474條第1項、第478條前段分別定
    有明文。次按給付有確定期限者，債務人自期限屆滿時起，
    負遲延責任。遲延之債務，以支付金錢為標的者，債權人得
    請求依法定利率計算之遲延利息；但約定利率較高者，仍從
    其約定利率。民法第229條第1項、第233條第1項亦有明文。
    第按債權債務之主體以締結契約之當事人為準，故凡以自己
    名義結約為債務之負擔者，無論其實際享用債權金額之人為
    何人，當然應由締結契約之當事人負歸償之責（最高法院18
    年上字第1422號判決意旨參照）。
三、經查：　　
(一)原告主張系爭借款之消費借貸關係存在於兩造間乙節，為被
    告所否認，並以前詞置辯。惟被告於偵查程序自承當時係向
    原告借款並支付利息，事後周轉不靈支票才會跳票等語，此
    有臺中地檢署97年度偵字第8596號、98年度偵續字第94號不
    起訴處分書可證（見本院卷第19、77頁）。又被告於本院亦
    稱伊為投標林成祖紀念館工程，乃向原告借款110萬元，原
    告將110萬元匯款至畢度亞公司帳戶後，伊有拿110萬元去投
    標，但事後該工程無故停工，伊亦無法取回110萬元等語（
    見本院卷第92-93頁），自被告上開所陳，足認確係由被告
    向原告借貸系爭借款。再者，縱被告將系爭借款用以支付畢
    度亞公司之投標工程款，此亦屬被告與畢度亞公司間之內部
    關係，核與兩造間之借貸關係無涉。是被告既以自己名義向
    原告借款，自應由被告負擔償還債務之責，方與債之相對性
    原則相符，被告抗辯本件借款與其無涉，應由畢度亞公司承
    擔乙節，洵無足採，原告請求被告清償系爭借款，為有理由
    。
(二)利息、紅利、租金、贍養費、退職金及其他一年或不及一年
    之定期給付債權，其各期給付請求權，因5年間不行使而消
    滅，民法第126條定有明文。本件原告就法定遲延利息部分
    固請求自96年6月29日起算，惟被告已提出時效抗辯，且原
    告亦未舉證證明自96年6月29日起至本件於110年6月18日起
    訴前，曾向被告請求返還系爭借款。是依前開規定，原告就
    系爭借款得請求之利息，應僅得自起訴日起回溯5年為起算
    。準此，原告僅得請求被告自起訴前5年即自105年6月18日
    （原告於110年6月18日起訴，見本院卷第11頁）起，至清償
    之日止，按年息百分之5計算之利息。逾此部分之請求則不
    應准許，應予駁回。
四、綜上所述，原告依消費借貸契約之法律關係，請求被告給付
    110萬元，及自105年6月18日起至清償日止，按年息百分之5
    計算之利息，為有理由，應予准許。逾此部分之請求，為無
    理由，不應准許。
五、兩造陳明願供擔保，請准宣告假執行及免為假執行，經核就
    原告勝訴部分，核屬有據，爰酌定相當擔保金額，准許之。
    至原告敗訴部分，其假執行聲請，即失其依據，應予駁回。
六、本件事證已明，兩造其餘攻擊防禦方法及未經援用之證據，
    經本院審酌後，核與本件之結論，不生影響，爰不一一贅述
    ，附此敘明。 
七、訴訟費用負擔之依據：民事訴訟法第79條。 　　
中　　華　　民　　國　　111 　年　  2　　月　　18 　　日
                  民事第四庭    法  官  林婉昀

如對本判決上訴，須於判決送達後20日內向本院提出上訴狀。如
委任律師提起上訴者，應一併繳納上訴審裁判費。
上為正本係照原本作成。
中　　華　　民　　國　　111 　年　　2 　　月　　18　　日
                                書記官  王嘉仁